臺灣臺中地方法院民事裁定            100年度監宣字第193號
聲  請  人  林嘉玲
相  對  人  吳雅卉
上列聲請人聲請監護宣告事件，本院裁定如下：
    主  文
宣告吳雅卉（國民身分證統一編號：Ｚ000000000號）
為受監護宣告之人。
選定林嘉玲為受監護宣告之人之監護人。
指定林宏達為會同開具財產清冊之人。
聲請費用由受監護宣告之人負擔。
    理  由
一、聲請意旨略以：聲請人林嘉玲（女、民國○○○年○月○○
    日生、國民身分證統一編號：Ｚ000000000號）為
    相對人吳雅卉（女、五十一年四月十日生、國民身分證統一
    編號：Ｚ000000000號）之長女。相對人於一百年
    三月二十四日，因腦內出血緊急送醫治療，目前無法理解及
    表達，日常生活完全依賴他人照護。相對人因前開病狀，致
    不能為意思表示或受意思表示，或不能辨識其意思表示之效
    果，為此聲請對其為監護之宣告。並請選定聲請人為監護人
    ，另請指定相對人之長子林宏達（男、七十一年二月六日生
    、國民身分證統一編號：Ｚ000000000號）為會同
    開具財產清冊之人等語。
二、按對於因精神障礙或其他心智缺陷，致不能為意思表示或受
    意思表示，或不能辨識其意思表示之效果者，法院得因本人
    、配偶、四親等內之親屬、最近一年有同居事實之其他親屬
    、檢察官、主管機關或社會福利機構之聲請，為監護之宣告
    。受監護宣告之人應置監護人。法院為監護之宣告時，應依
    職權就配偶、四親等內之親屬、最近一年有同居事實之其他
    親屬、主管機關、社會福利機構或其他適當之人選定一人或
    數人為監護人，並同時指定會同開具財產清冊之人。法院選
    定監護人時，應依受監護宣告之人之最佳利益，優先考量受
    監護宣告之人之意見，審酌一切情狀，並注意下列事項：(一)
    受監護宣告之人之身心狀態與生活及財產狀況。(二)受監護宣
    告之人與其配偶、子女或其他共同生活之人間之情感狀況。
    (三)監護人之職業、經歷、意見及其與受監護宣告之人之利害
    關係。(四)法人為監護人時，其事業之種類與內容，法人及其
    代表人與受監護宣告之人之利害關係，民法第十四條第一項
    、第一千一百十條、第一千一百十一條第一項、第一千一百
    十一條之一分別定有明文。
三、經查：
  (一)聲請人主張之事實，業據提出戶籍謄本、診斷證明書、身心
    障礙手冊等證物在卷可憑。是聲請人既為相對人四親等內之
    親屬，依法自得聲請對相對人為監護之宣告。本院於鑑定人
    即行政院衛生署豐原醫院余俊彥醫師前訊問相對人姓名、年
    籍、住所、與聲請人之關係等問題，相對人無法回答，對於
    本院要相對人舉手、閉眼，相對人則無法隨指令動作，嘴裡
    唸唸有詞，但無法理解。嗣經鑑定醫師再為進一步之診斷，
    其鑑定結果認：相對人接受心理衡鑑，配合度受中風影響，
    無法正常開口交談，對多數指令無法理解遵從，整體語言功
    能幾近喪失，多數無法辨識語言亂答或對指令無反應。簡易
    智能狀態測驗無法配合，疑達失智狀態，臨床失智評分量表
    CDR2，屬於中度失智，目前綜合智能表現約在中度失智範圍
    ，無法進行口語表達，偶爾開口語句無法辨識，無法清楚以
    肢體動作表意，與外界互動溝通能力低下。由於無法開口，
    可能低估其真實能力。相對人無法管理處分自己財產。基於
    受鑑定人有精神上之障礙（血管性癡呆），其程度重大，無
    法管理處分自己財產，其精神障礙之程度，已達不能為意思
    表示或受意思表示，或不能辨識其意思表示之效果，可為監
    護宣告等語，此有行政院衛生署一００年九月八日豐醫歷字
    第一０００００八七二０號函暨所附成年監護鑑定書附卷可
    稽。綜上所述，本院審酌上開勘驗結果及鑑定醫師所為之鑑
    定意見，認相對人因精神障礙，致不能為意思表示或受意思
    表示，亦不能辨識其意思表示效果，故聲請人聲請對相對人
    為監護之宣告，為有理由，應予准許。
  (二)相對人之配偶已歿，相對人之長子林宏達、次子林宏紝均推
    選相對人之長女即聲請人擔任相對人之監護人，負責照顧養
    護相對人身體等事實，有戶籍謄本、親屬系統表、親屬團體
    會議推定監護人、會同開具財產清冊之人說明書為證，聲請
    人亦表示同意。本院參酌前揭各節，認由聲請人任相對人之
    監護人，最能符合受監護宣告之人之最佳利益，爰選定聲請
    人為相對人之監護人。
  (三)另聲請人及相對人之次子林宏紝均推選關係人即相對人之長
    子林宏達擔任會同開具財產清冊之人，而關係人林宏達亦同
    意擔任會同開具財產清冊之人等事實，有戶籍謄本、親屬系
    統表、親屬團體會議推定監護人、會同開具財產清冊之人說
    明書、同意書為證，爰指定關係人林宏達為會同開具財產清
    冊之人。
  (四)末按民法第一千一百十三條準用同法第一千零九十九條、第
    一千一百零九條之規定，監護開始時，監護人對於受監護人
    之財產，應依規定會同法院指定會同開具財產清冊之人，於
    二個月內開具財產清冊，並陳報法院；監護人於執行監護職
    務時，因故意或過失，致生損害於受監護人者，應負賠償之
    責。基上，監護人林嘉玲於本裁定確定後，應會同如主文第
    三項所示之法院指定人林宏達，於二個月內開具財產清冊，
    並陳報法院，併此敘明。
四、依民事訴訟法第六百零八條第一項，裁定如主文。
中    華    民    國   100    年    9     月    19    日
                  家事法庭    法  官  林純如
以上為正本係照原本作成。
如不服本裁定關於選定監護人及指定會同開具財產清冊之人等部
分，應於送達後十日內向本院提出抗告狀，並繳納抗告費新臺幣
一千元；其餘關於宣告監護之部分，不得抗告。
中    華    民    國   100    年    9     月    19    日
                              書記官  王麗麗